臺灣彰化地方法院刑事判決　　　　　　　　　　　　九十二年度訴字第一二九一號
　　公　訴　人　臺灣彰化地方法院檢察署檢察官
　　被　　　告　甲○○
　　指定辯護人　陳廷墉律師
右列被告因偽造貨幣案件，經檢察官提起公訴（九十二年度偵字第七一一三號），及
聲請併案審理（九十三年度偵字第四九一號），本院判決如左：
    主  文
甲○○連續意圖供行使之用，而偽造幣券，累犯，處有期徒刑伍年捌月。
偽造新臺幣壹仟元幣券共陸拾貳張（扣案貳張、未扣案陸拾張）均沒收；扣案之偽造
新臺幣壹仟元券半成品共壹佰貳拾捌張、未使用紙張壹佰陸拾玖張、影印機貳台、電
熨斗壹臺、玻璃片貳片、鐵尺壹支、銀色包裝紙偽裝使用辨識一千元條碼伍卷、刀片
貳盒、工具壹盒（內有變色口紅膠參瓶、美工刀肆支、鉛筆肆支、黃色美工筆壹支、
毛筆貳支、塑膠棒壹支、針盒壹盒、十字起子壹支）、蒸汽熨斗貳臺、萬能噴膠貳罐
、工業用酒精貳罐、廣告原料參瓶、Ｓ－６００藥劑壹罐、調色杯子壹個、檯燈壹台
、新臺幣壹仟元真鈔貳張均沒收。
    事  實
一、甲○○前曾於民國九十年間，因二次違反毒品危害防制條例案件，經本院分別判
    處有期徒刑九月、及五月確定，甫均於九十二年五月四日接續執行完畢；詎仍不
    知悔改，復基於意圖供行使之用而偽造中華民國國幣即新台幣（下同）幣券之概
    括犯意，先於九十二年七月中旬某日，在其位於彰化縣田中鎮○○街三五九巷二
    七號之住處內，以其所有之影印機、掃描器、印表機等工具，先影印千元新臺幣
    之正、反面，再以黏著劑黏合、以其他工具做細部修飾、上色、熨平之方式，偽
    造新版面額一千元之紙幣幣券成品二張，半成品正面十張、背面十張，嗣於九十
    二年七月三十日上午七時三十分許，經警持搜索票至上址搜索而查獲，並扣得甲
    ○○所有、供偽造紙幣使用之影印機一台、電熨斗一台、及已偽造完成之一千元
    幣券成品二張，尚未完成之半成品正面十張、背面十張；又承上偽造新台幣幣券
    之概括犯意，於九十二年九月一日、二日在位於彰化縣員林鎮○○街哈佛汽車旅
    館第一二五號房內，及於同年月三日至八日在其位於彰化縣田中鎮○路里○○街
    三五九巷廿七號之住處內，又於同年月八日至十二日在位於彰化縣田中鎮○○路
    五三六號「好彩頭汽車旅館」二０六號房間內，均以其所有之影印機、掃描器、
    印表機等工具，先影印千元新臺幣之正、反面，再以黏著劑黏合、以其他工具做
    細部修飾、上色、熨平之方式，連續偽造新版面額一千元之紙幣幣券成品六十張
    （未扣案），並基於意圖供行使之用而交付之犯意，以每三十張一萬元之代價，
    於九十二年九月四日，在彰化縣社頭鄉某網咖內販售予不詳姓名年籍綽號「阿明
    」之男子，及於同年月八日在彰化縣社頭鄉某遊藝場內，販賣予不詳姓名年籍綽
    號「阿寶」之男子，共計獲利二萬元；迄於九十二年九月十二日下午六時二十分
    許，適甲○○在彰化縣田中鎮○○路五三六號「好彩頭汽車旅館」二０六號房間
    內，正在進行偽造新版一千元紙幣幣券之際，為警據報前往而當場查獲，並扣得
    甲○○所有、供偽造紙幣使用之一千元真鈔二張、影印機一台、玻璃片二片、鐵
    尺一支、銀色包裝紙偽裝使用辨識一千元條碼五卷、刀片二盒、製造一千元券犯
    罪工具一盒（內有變色口紅膠三瓶、美工刀四支、鉛筆四支、黃色美工筆一支、
    毛筆二支、塑膠棒一支、針盒一盒、十字起子一支）、蒸汽熨斗二臺、萬能噴膠
    二罐、工業用酒精二罐、廣告原料三瓶、Ｓ－６００藥劑一罐、調色杯子一個、
    檯燈一台、未使用紙張一百六十九張、及一千元幣券半成品正面四十八張、一千
    元幣券半成品背面六十張等物。
二、案經彰化縣警察局田中分局報請臺灣彰化地方法院檢察署檢察官偵查起訴及聲請
    併案審理。
    理  由
一、被告甲○○固坦承有在前揭時、地先後二次為警查獲該偽鈔成品、半成品及製作
    工具，及確有於右揭時、地製作該偽鈔半成品之事實，惟矢口否認有製造偽鈔成
    品二張及製造並販賣成品六十張予「阿明」、「阿寶」情事，辯稱：九十二年七
    月三十日所查扣之成品二張，是伊弟弟陳柏男之前作偽鈔時留下來的，伊只拿來
    參考用，之前伊承認有偽造該成品二張，是為了要保護陳柏男，然而伊均尚在試
    作階段，還沒有辦法製作到成品的階段，九十二年九月十二日被查獲時因警方誤
    導伊如果有承認牟利會判比較輕及怕被羈押，所以之前才說有製作成品六十張、
    經販售獲利二萬元，實際上並沒有綽號「阿明」、「阿寶」二個人，也沒有販售
    之事實云云。惟查，（一）被告於九十二年七月間製造偽鈔乙節，除據被告前於
    偵查中坦承不諱（見九十二年度偵字第四六六號卷第四十八頁）外，並有偽一千
元幣券成品二張，半成品二十張、影印機一台、電熨斗一台扣案，及照片二張在
    卷可稽，而警方於九十二年七月三十日查獲之一千元之紙幣幣券成品二張、半成
    品二十張（正、背面共各十張），經送鑑定結果：該偽鈔成品均以彩色噴墨方式
    仿印，並以螢光筆繪製仿紙張螢光纖維絲，水印以灰色墨在二張紙間仿造，安全
    線以彩色噴墨仿製，左下角面額數字以亮光物質仿折光變色油墨；該偽鈔半成品
    亦均以彩色噴墨方式仿印，水印以灰色墨在正面紙張背後仿造，安全線以彩色噴
    墨仿製，左下角面額數字以亮光物質仿折光變色油墨，此有中央印製廠九十二年
    九月一日中印發字第０９２０００４０３６號函附卷可憑，足見所扣得之偽鈔成
    品偽造手法細膩，顯已達足使人誤信為真鈔而於市面流通之程度；再觀諸被告於
    九十二年九月十二日被查獲時所扣之偽鈔半成品，經送鑑定結果：該偽鈔半成品
    均以彩色噴墨方式仿印，水印以灰色墨仿製，安全線以噴墨仿印，左下角面額數
    字以彩色噴墨折光變色油墨，此亦有中央印製廠九十二年九月二十九日中印發字
    第０９２０００４４６６號函在卷可憑，可見被告二次遭查獲所扣之該偽鈔成品
    、半成品，製造手法均如出一轍，該偽鈔成品二張應同為被告所為。被告雖辯以
    九十二年七月三十日查扣之偽鈔成品二張實係其弟陳柏男所作，為保護陳柏男才
    在前偵查訊問中供承有製作該偽鈔成品二張，惟查當時查扣偽幣及工具時，僅有
    被告甲○○在場，且其弟陳柏男雖有偽造紙幣前科，但已經臺灣高等法院臺中分
    院於九十二年二月二十五日駁回其上訴，維持本院有期徒刑五年六月之原判，當
    時正等待執行中，有刑案查註紀錄表在卷足憑，是縱該成品紙幣二張為陳柏男前
    製作所留，亦為判決效力所及，對陳柏男未生何不利影響；又陳柏男均於警、偵
    訊中否認該查扣物品為其所有，更有甚者，被告甫於查獲時，尚於警訊、偵查中
    歷歷指稱所查扣之物均為陳柏男所有，與伊無關，迨檢察官於第二次偵訊中安排
    被告與陳柏男同時到庭對質並採集影印機上指紋送鑑時，被告方供承查扣物品均
    為其所有無誤，顯見被告應無迴護陳柏男而承擔犯行之事實，所辯均不足採取；
    被告有偽造一千元之紙幣幣券成品二張、半成品二十張，至為灼然。（二）再查
    ，被告對於其又於九十二年九月一日起偽造紙幣及於同月十二日為警當場查獲等
    事實亦坦承不諱，核與證人即好彩頭汽車旅館之房務人員丙○○、證人即查獲本
    案之彰化縣警察局田中分局警備隊隊長乙○○於審理中供證情節相符，並有一千
    元真鈔二張、影印機一台、玻璃片二片、鐵尺一支、銀色包裝紙偽裝使用辨識一
    千元條碼五卷、刀片二盒、製造一千元券犯罪工具一盒（內有變色口紅膠三瓶、
    美工刀四支、鉛筆四支、黃色美工筆一支、毛筆二支、塑膠棒一支、針盒一盒、
    十字起子一支）、蒸汽熨斗二臺、萬能噴膠二罐、工業用酒精二罐、廣告原料三
    瓶、Ｓ－６００藥劑一罐、調色杯子一個、檯燈一台、未使用紙張一百六十九張
    、及一千元幣券半成品正面四十八張、一千元幣券半成品背面六十張等物扣案，
    及現場照片四張在卷可參，其中扣案之偽鈔半成品共一百零八張，亦經中央印製
    廠鑑定偽造方法與九十二年七月三十日查扣之偽幣相同，亦如前述，被告雖辯以
    未曾出售成品云云，然查被告第二次於九十二年九月十二日為警查獲後，迭於警
    訊、偵查及本院聲押審理中，均坦言確有偽造一千元之紙幣成品六十張，並已販
    售予「阿明」、「阿寶」，並就販售之時間、地點、金額、甚且「阿明」、「阿
    寶」二人之長相特徵均陳明一致、明確；被告於本院審理中，先辯稱：遭警方利
    誘誤導，承認有販售成品會判得較輕，後改辯以：是怕被羈押，為示配合偵查才
    供出販售予「阿明」、「阿寶」之情等語，其辯詞已有不一，且承辦本件之員警
    曹惠生亦到院證陳：絕無告知被告承認有賣會判得較輕等語，再衡於一般常情，
    製造偽鈔外，另有販賣之情，除有再犯一罪、罪加一等之虞外，應未有反可改論
    輕罪、獲判輕刑之可能，是被告縱非熟悉法律之人，應不致有此誤認；另被告已
    知檢察官向本院聲請對其羈押，被告仍未於本院之羈押審理中辯明其所稱販售予
    「阿明」、「阿寶」偽鈔情節為杜撰，反於本院羈押審理中為相同、一致之供述
    ，是被告所辯尚與常情有間，礙難遽採；復查扣之一千元幣券半成品正面多達四
    十八張、半成品背面有六十張，另有未使用紙張一百六十九張，數量龐大，顯與
    試作階段情狀有別，被告已有偽造一千元之紙幣幣券成品六十張，並販售予「阿
    明」、「阿寶」之事實亦明。綜上所述，本件事證已臻明確，被告所辯與事實不
    符，非可採信，其犯行洵堪認定。
二、按妨害國幣懲治條例所稱國幣，係指中華民國境內，由中央政府或其授權機構所
    發行之紙幣或硬幣，妨害國幣懲治條例第一條第一項定有明文；次按，中央銀行
    依中央銀行法第十三條第一項規定發行中華民國貨幣；又中華民國貨幣為新台幣
    ；又新台幣不得偽造、變造、故意毀損，亦不得仿造或販賣、公開陳列其仿造品
    ，違者依妨害國幣及其他有關規則處罰，中央銀行發行新台幣辦法第一條、第二
    條及第五條第一項亦分別定有明文，是新台幣既屬由中央政府之授權機構中央銀
    行所發行之中華民國貨幣，自為妨害國幣懲治條例所稱之國幣。核被告甲○○所
    為，係犯妨害國幣懲治條例第三條第一項之偽造幣券罪。被告偽造幣券後再販賣
    交付偽鈔予「阿明」、「阿寶」之行為，雖另犯刑法第一百九十六條第一項意圖
    供行使而交付偽鈔罪，惟偽造幣券罪之處罰較交付偽鈔罪之處罰為重，依重法吸
    收輕法之原則，應僅論以偽造幣券罪。其先後多次偽造幣券犯行，時間緊接、方
    法相同，觸犯構成要件相同之罪名，顯係基於概括犯意而為之，應依連續犯之規
    定，僅論以一偽造幣券罪，除就法定刑為無期徒刑部分依法不得加重外，依法加
    重其刑。又被告於九十二年七月中旬某日，在其位於彰化縣田中鎮○○街三五九
    巷二七號之住處內偽造新臺幣紙幣券之犯行，雖未於起訴書中所載及，惟此部分
    與起訴書已載之部分，有連續犯之裁判上一罪關係，並經公訴人移送併辦，本院
    依審判不可分之法理，自應併予審究，附此敘明。被告前曾於九十年間因違反毒
    品危害防制條例案件，經本院分別判處有期徒刑九月、及五月確定，甫均於九十
    二年五月四日接續執行完畢，有刑案資料查註紀錄表、本院被告全國前案紀錄表
    等在卷可稽，其於五年內再犯本件有期徒刑以上之罪，為累犯，應依刑法第四十
    七條之規定，就無期徒刑以外之部分遞加重其刑。爰審酌被告素行不佳，屢有毒
    品前科、本案犯罪之動機、目的、手段、偽造之數量、情節、所生之危害及犯罪
    後否認犯行之態度、惟本件偽造之數額尚非鉅大等一切情狀，量處如主文所示之
    刑。至扣案之新臺幣一千元紙幣成品二張及已交付予「阿明」、「阿寶」之新臺
    幣一千元紙幣成品六十張（雖未扣案，惟無證據證明業已滅失），均為偽造之幣
    券，不問屬於犯人與否，應依妨害國幣懲治條例第六條宣告沒收；另其餘扣案之
    影印機共二台、電熨斗一台、玻璃片二片、鐵尺一支、銀色包裝紙偽裝使用辨識
    一千元條碼五卷、刀片二盒、工具一盒（內有變色口紅膠三瓶、美工刀四支、鉛
    筆四支、黃色美工筆一支、毛筆二支、塑膠棒一支、針盒一盒、十字起子一支）
    、蒸氣熨斗二台、萬能噴膠二罐、工業用酒精二罐、廣告原料三瓶、Ｓ－６００
    藥劑一罐、調色杯子一個、檯燈一台、紙張一百六十九張及千元真鈔二張，為被
    告所有、供本件犯罪所用之物，業據其供承在卷，應依刑法第三十八條第一項第
    二款條宣告沒收，另偽造千元紙幣半成品共一百二十八張（正面五十八張、背面
    七十張），為被告因犯罪所得之物，應依刑法第三十八條第一項第三款宣告沒收
    。
據上論斷，應依刑事訴訟法第二百九十九條第一項前段，妨害國幣懲治條例第三條第
一項、第六條，刑法第十一條前段、第五十六條、第四十七條、第三十八條第一項第
二款、第三款，罰金罰鍰提高標準條例第一條前段，判決如主文。
本案經檢察官廖曉萍到庭執行職務。
中    華    民    國    九十三    年      四      月      二十九        日
                                臺灣彰化地方法院刑事第二庭
                                    審判長法      官  林  欽  章
                                          法      官  許  雅  婷
                                          法      官  吳  俊  螢
右正本證明與原本無異。
如不服本判決，應於送達後十日內向本院提出上訴狀(須附繕本)。
告訴人或被害人對於判決如有不服具備理由請求檢察官上訴者，其上訴期間之計算係
以檢察官收受判決正本之日期為準。
                                          法院書記官
中    華    民    國    九十三    年      四      月      三十          日
妨害國幣懲治條例第三條
意圖供行使之用，而偽造、變造帣者，處無期徒刑或五牛以上有期徒刑，得併科五千
元以下罰金。
犯前項之罪，因而擾亂金融，情節重大者，處死刑。
第一項之未遂犯罰之。
妨害國幣懲治條例第六條
犯本條例之罪者，其銀類、金類、新舊各種硬幣，偽造、變造或損毀之幣券，不論屬
於犯人與否，沒收之。
